臺灣臺北地方法院刑事裁定　
111年度秩抗字第3號
抗  告  人
即被移送人  陳志強


上列抗告人即被移送人因違反社會秩序維護法案件，不服本院臺
北簡易庭於中華民國110年12月30日所為110年度北秩字第381號
第一審裁定（移送案號：臺北市政府警察局大安分局110年12月1
6日北市警安分刑字第1103027664號移送書），提起抗告，本院
裁定如下：
    主  文
原裁定撤銷。
陳志強藉端滋擾公司行號，處罰鍰新臺幣陸仟元。
    理  由
一、原裁定意旨略以：抗告人即被移送人陳志強(下稱抗告人)於
    民國110年12月6日下午3時26分許至42分許，在位於臺北市○
    ○區○○路0段00巷00號之大安傑生牙科診所(下稱大安傑生診
    所)，胸前佩掛「害人牙齒痛十年，庸醫大賺黑心錢」而站
    立於診所門口外，且拍攝進出大安傑生診所之人員，並大聲
    吆喝：「歡迎光臨，您好」等語，因認抗告人行為已屬社會
    秩序維護法第68條第2款之非行，爰裁處罰鍰新臺幣（下同
    ）6,000元等語。
二、抗告意旨則以：抗告人在大安傑生診所前抗議，對自己所從
    事之事有錄音、錄影之權利以自保，況抗告人並未真正錄影
    ，只是預防，至於「歡迎光臨，您好」，係抗告人親切之問
    候，並非滋擾，抗告人亦無大聲吆喝之行為，抗告人因此遭
    受處罰，實不知請願權及言論自由權何在等語。
三、按藉端滋擾住戶、工廠、公司行號、公共場所或公眾得出入
    之場所者，處3日以下拘留或1萬2,000元以下罰鍰，社會秩
    序維護法第68條第2款定有明文。又言論自由乃憲法第11條
    所保障之人民基本權利，人民在任何場所發表言論，既帶有
    表意溝通之性質，本難避免對場所原來秩序產生一定影響。
    而人民之自由權利雖得因為維持社會秩序之需，加以限制，
    惟其限制須合於比例原則，不得踰越必要之程度，方不致過
    度侵害憲法所保障之人民自由權利，故在解釋、適用社會秩
    序維護法第68條第2款規定，保護場所安寧秩序之同時，當
    須一併衡量人民言論自由之維護，以符憲法保障人民基本權
    利之旨。是以，社會秩序維護法第68條第2款規定所謂「藉
    端滋擾」，即應指行為人有滋擾場所之本意，以言語、行動
    等方式，藉特定事端擴大發揮，踰越該事端在一般社會大眾
    觀念中所容許之合理範圍，而擾及場所之安寧秩序，致難以
    維持或回復者而言。易言之，倘行為人因特定事端在場所之
    言行已踰越一般社會大眾觀念中容許之合理範圍，或其言行
    對場所秩序之影響已達難以維持或回復者，應認有「藉端滋
    擾」之情事。
四、經查：
　㈠抗告人有於上開時、地，胸前佩掛「庸醫大賺黑心錢，害人
    牙齒痛十年」牌子，手持手機，並稱：「您好，歡迎光臨」
    等情，為抗告人於警詢時坦承不諱（見北秩卷第10至13頁）
    ，並有舉報人許君澤之指述、大安傑生診所外之監視器錄影
    畫面截圖（見北秩卷第16頁、第25至26頁）、監視器錄影光
    碟可稽，是此部分事實，堪可認定。
　㈡抗告人雖辯稱其並未真正錄影，亦無大聲吆喝之行為等語。
    惟查，抗告人確有大聲喊「歡迎光臨」及持手機錄影等情，
    業據舉報人於警詢中陳述在卷(見北秩卷第16頁)，且抗告人
    確有持手機朝向進出大安傑生診所之人員拍攝之舉動，亦有
    上開監視器錄影畫面截圖可佐，堪認舉報人前開所述，應屬
    實情。是以，抗告人於上開時、地，佩掛抗議掛牌，持手機
    朝向進出大安傑生診所之人員拍攝，並大喊：「歡迎光臨」
    等行為，已足使在該診所之醫生、員工或病患受到驚嚇及干
    擾，當已滋擾原應在該診所內，享有安靜診療環境之醫師、
    員工及病患等。再者，抗告人自承其前往大安傑生診所之原
    因，係因其友人與該診所有醫療糾紛等語在卷(見北秩卷第1
    0頁)，且觀諸其身上所掛之牌子，係記載「庸醫大賺黑心錢
    ，害人牙齒痛十年」等字樣之負面評價，更可見本案抗告人
    前往大安傑生診所之目的，並非就其友人之醫療糾紛表達具
    體訴求或尋求溝通，而係意在干擾該診所之正常運作或病患
    就診之安寧，顯然係藉其所稱友人與診所間醫療糾紛擴大發
    揮，妨害大安傑生診所之正常營運，足認其主觀上確有影響
    該診所安寧秩序之故意，客觀上則逾越一般社會大眾觀念中
    所容許之合理方式與範圍，而達滋擾安寧秩序之程度，應屬
    社會秩序維護法所欲處罰禁止「藉端滋擾」公司行號之行為
    ，抗告人辯稱其並未藉端滋擾大安傑生診所云云，即不足採
    。
　㈢至抗告人辯稱其有言論自由及請願權等語。然就言論自由而
    言，揆諸前揭說明，縱是合法正當之訴求，仍應在可容許之
    合理範圍內表達，不可藉此滋擾公眾安寧秩序，抗告人採取
    之上開手段已逾越法所容認之範圍，已如前述，其前開辯解
    ，自難謂可取。另所謂請願，乃人民對於國家政治設施或其
    本身權益，向民意機關或行政機關陳述其願望或意見，希求
    國家一定作為或不作為之權利，而抗告人上開行為係針對非
    民意機關或行政機關之大安傑生診所，核與請願權之行使無
    涉，故抗告人所辯，當無可採。
五、原裁定認抗告人上開藉端滋擾公司行號之行為，事證明確，
    而依社會秩序維護法第45條第1項、第68條第2款規定予以裁
    罰，固非無見。惟查，原裁定於事實及證據理由欄既認定抗
    告人有上開藉端滋擾「公司行號」之行為，然主文欄卻記載
    抗告人藉端滋擾「公共場所」，尚有未洽。從而，抗告人以
    前詞提起抗告雖無理由，然原裁定既有上開未妥之處，自應
    由本院予以撤銷，並審酌抗告人以前開手段，藉端滋擾大安
    傑生診所，所為非當，兼衡抗告人之行為動機、目的，於警
    詢時自陳高中肄業之智識程度、從事自由業、家庭經濟狀況
    為貧困之生活狀況(見北秩卷第9頁)等一切情狀，裁處如主
    文第2項所示。
據上論斷，應依社會秩序維護法第58條、第92條、第68條第2 款
，刑事訴訟法第413條，裁定如主文。　
中　　華　　民　　國　　111 　年　　2 　　月　　 22 　日
　　　　　　　　　刑事第七庭  審判長法　官　廖建傑
　　　　　　　　　                  法  官  吳旻靜
　　　　　　　　　                  法  官  蘇宏杰
以上正本證明與原本無異。
本裁定不得抗告。
                                    書記官  徐鶯尹 
中　　華　　民　　國　　111 　年　　2 　　月　　22　　日